【裁判字號】    98,訴,566
【裁判日期】    980805
【裁判案由】    違反毒品危害防制條例
【裁判全文】
臺灣臺南地方法院刑事判決               98年度訴字第129號
公  訴  人  臺灣臺南地方法院檢察署檢察官
被      告  甲○○
                    （現於臺灣臺南監獄臺南分監執行中）
指定辯護人  本院公設辯護人林宜靜
上列被告等因違反毒品危害防制條例案件，經檢察官提起公訴（
九十七年度偵緝字第一五九八號、九十八年度偵字第一二七號、
第一二三三號），暨追加起訴（九十八年度偵字第三０五三號、
第六八一五號），本院判決如下：
    主  文
甲○○犯附表壹編號一至六所示之罪，均累犯，各處如附表壹編
號一至六所示之宣告刑，未扣案之販賣毒品所得之財物，依如附
表壹編號一至六所示連帶沒收，如全部或一部不能沒收時，依如
附表壹編號一至六所示連帶抵償之。又犯如附表貳編號一至二所
示之罪，均累犯，均未遂，各處如附表貳編號一至二所示之宣告
刑，扣案如附表貳編號一至二所示之物各依所載方式沒收銷燬之
或沒收。又犯轉讓第一級毒品罪，累犯，處有期徒刑壹年陸月。
應執行有期徒刑貳拾年，未扣案之販賣毒品所得之財物，依附表
壹編號一至六所示連帶沒收，如全部或一部不能沒收時，依附表
壹編號一至六所示連帶抵償之，扣案附表貳編號一、二所示之物
，各依附表貳編號一、二所載方式沒收銷燬之或沒收之。
    事  實
一、甲○○前有多項違反藥事法、麻醉藥品管理條例、毒品危害
    防制條例、詐欺、竊盜、公共危險等案件，最近一次係於民
    國九十四年間因犯竊盜及公共危險案件，經本院於九十六年
    七月十六日以九十四年交訴字第一五四號判決應執行有期徒
    刑二年四月確定，嗣經減刑暨定應執行刑為有期徒刑一年八
    月確定，於九十六年七月十六日縮刑期滿執行完畢出監，竟
    不知悛悔正當做人。
二、甲○○綽號「蟾蜍、彬阿或彬哥」（閩南語發音），與綽號
    「眼鏡、阿田」之葉耿田、女友許佳鳳（綽號小鳳、可可、
    ＡＭＹ）等人，均明知海洛因、安非他命係毒品危害防制條
    例所明定之第一級與第二級毒品，均不得販賣、持有及轉讓
    ，甲○○竟因其己身染上施用毒品海洛因及安非他命之惡習
    ，無法戒除，亦無正當工作與收入購買毒品施用，而於九十
    七年十月間與女友許佳鳳加入由葉耿田、陳飛山等人為首之
    販毒集團，共同基於販賣第一級毒品海洛因與販賣第二級毒
    品安非他命之犯意聯絡，而以葉耿田為首之販毒集團販賣第
    一級毒品海洛因、安非他命部分之分工行為模式為，由葉耿
    田負責向不詳人士大量購得毒品海洛因、安非他命後，先進
    行分裝成數小袋事宜，並提供行動電話予負責交付毒品之成
    員，以作為聯繫、指示毒品交易等細節事項使用，葉耿田並
    提供販毒成員有關租屋、居住飯店住房費用、車輛油費、三
    餐等費用，並提供毒品海洛因、安非他命施用，復計算以每
    日工資至少五百元之金額作為販毒代價，待成員將毒品交付
    收取現金後扣除上開相關費用後即將所收取金額轉交予葉耿
    田。葉耿田先於不詳時間、地點，向真實姓名、年籍均不詳
    之成年男子，販入數量不詳之第一級毒品海洛因、安非他命
    後，即至位於臺南市○○路○段三十二巷一六二號三樓之洪
    良錦住處進行分裝毒品事宜，將毒品分別秤重、稀釋後將毒
    品海洛因以牛皮紙帶分裝成數小包裝，並以釘書機釘住，毒
    品海洛因部分分別在袋外註明四１、八１、十六１，以為辨
    識該袋內容與重量，另將毒品安非他命以夾練袋分裝後均裝
    入香菸盒內分別交予販毒成員以為交付販售。甲○○加入葉
    耿田為首之販毒集團後，葉耿田將門號000000000
    0號及0000000000號之行動電話交予甲○○使用
    ，甲○○即負責接聽電話，或依葉耿田之指示將葉耿田所交
    付毒品海洛因或安非他命交付予購毒者，甲○○並以其名義
    所申辦之0000000000號之行動電話，亦使用為販
    賣毒品海洛因、安非他命之聯絡事宜，或由葉耿田接獲購毒
    者電話約定妥購買毒品之種類、數量、金額及地點後，即指
    示其下成員負責至約定地點交付毒品、收取金錢或由購毒者
    直接撥打甲○○上開電話聯繫購買毒品事宜，甲○○或其個
    人或與女友許佳鳳、綽號真實姓名、確實年籍均不詳綽號「
    落腳」之成年男子將毒品海洛因或安非他命送至約定地點，
    進行交易，即以此分工方法，在附表壹編號一至六號所載之
    時間、地點，以附表壹編號一至六所示之價格、數量分別販
    賣毒品海洛因、安非他命予呂素貞等三人共計六次。嗣經警
    依臺灣臺南地方法院檢察署檢察官之指揮臺南縣警察局歸仁
    分局偵查隊依法向本院對葉耿田販毒集團成員所持用之電話
    實施通訊監察，並於九十八年一月十九日經向本院聲請搜索
    票，至葉耿田、洪錦良位於臺南市○區○○路二段三二巷一
    六二號二樓之二二（追加起訴書誤載為二六一號）居住處所
    進行搜索，葉耿田、洪錦良二人見警方到達即逃逸並躲藏在
    頂樓處，逃逸至三樓時將毒品海洛因、安非他命均藏放在三
    樓走廊鞋櫃內，經警逮捕葉耿田、洪錦良二人，並在該處所
    內扣得安非他命十一包（含袋重合計四點八公克）安非他命
    吸食器一組、電子磅秤一臺、藥舀一支、行動電話四支（門
    號分別為：0000000000號、000000000
    0號、0000000000號、0000000000號
    ）、分裝袋一大包，另在三樓走廊鞋櫃內查獲第一級毒品海
    洛因共一百三十四包（含袋重合計六三點四一公克）、第二
    級毒品安非他命共十一包（含袋重合計十四點五五公克）等
    物（共犯葉耿田、陳飛山、鄭尊宇、趙榮信、宋廣漢、洪良
    錦、葉耿潭、陳清廉、呂國光、林順斌、許佳鳳等人所違反
    毒品危害防制條例第四條第一項、第二項犯行部分，業經臺
    灣臺南地方法院檢察署檢察官以九十八年度偵字第一五八五
    號、第二０六四號、第三０五三號、第四九一三號提起公訴
    ，現由本院以九十八年訴字第一０六九號審理中），而查悉
    上情。
三、甲○○另基於販賣毒品海洛因牟利之犯意，與共犯葉耿田共
    同基於販賣毒品海洛因之犯意聯絡，甲○○於附表貳編號一
    、二所示之時間、地點，取得葉耿田等人共同先行販入，並
    事前所分裝好成數小包之毒品海洛因後，即藏放在附表貳編
    號一、二所示之處所，伺機販售，並分別於附表貳編號一、
    二所示之時間為警查獲，致未販出得逞，並扣得附表貳編號
    一、二所示之物，而查獲上情。
四、甲○○另基於轉讓第一級毒品海洛因之犯意，於九十七年十
    二月一日晚間七時四十分許，在臺南市○○路「赤崁樓」附
    近，因友人羅宗華向甲○○商討，甲○○基於情誼而將第一
    級海洛因一包轉讓交予羅宗華，羅宗華取得該包毒品海洛因
    後供己施用（羅宗華另案經本院以九十七年度毒聲字第一
    一０八號裁定送觀察勒戒）。嗣羅宗華於九十七年十二月二
    日晚間八時三十分許，行經臺南市○○區○○路二段一六四
    號前，因形跡可疑為警攔檢，在並欲取出身份證件時該包毒
    品不慎掉出而為警發覺並扣案（檢驗前淨重零點零三三公克
    、檢驗後淨重零點零二三公克），而查獲上情。
五、案經臺南市警察局第六分局、第五分局及臺南縣警察局歸仁
    分局報請臺灣臺南地方法院檢察署檢察官偵查起訴、追加起
    訴暨自動檢舉偵辦。
    理  由
壹、證據能力部分：
  一、按「被告以外之人於審判外之陳述，雖不符前四條之規定
      ，而經當事人於審判程序同意作為證據，法院審酌該言詞
      陳述或書面陳述作成時之情況，認為適當者，亦得為證據
      。」、「當事人、代理人或辯護人於法院調查證據時，知
      有第一百五十九條第一項不得為證據之情形，而未於言詞
      辯論終結前聲明異議者，視為有前項之同意。」，刑事訴
      訟法第一百五十九條之五定有明文。經查：本院以下所引
      用被告以外之人於審判外之言詞或書面陳述，雖均屬傳聞
      證據，然被告及辯護人對該證據之證據能力均未表示異議
      ，本院審酌上開證據作成時之情況，亦認為無不當之處，
      依上開規定乃有證據能力。
  二、本件認定事實所引用之下述證據資料（包含文書證據、物
      證等證據），均無證據證明係公務員違背法定程序所取得
      ；而被告及辯護人於審判期日對法院提示之卷證，均表示
      沒意見等語，且卷內之文書證據，亦無刑事訴訟法第一百
      五十九條之四之顯有不可信之情況與不得作為證據之情形
      。依刑事訴訟法第一百五十九條之四之規定，本件認定事
      實所引用之本件卷證證據（包含文書證據、物證等證據）
      ，亦均有證據能力。
貳、認定犯罪事實所憑之證據及理由：
  一、上開犯罪事實，業據被告分別於警、偵訊及本院進行準備
      程序及審判程序中均坦承犯行無訛，核與證人即向被告聯
      繫購買毒品事宜，並交易完成之購毒者呂素貞、吳承憲、
      許居財等人證述向被告購買毒品海洛因、安非他命之過程
      相符（見附於九十八年偵字第一五八五號偵查一卷第九頁
      至第十頁、第一百零三頁至第一百零五頁、第一百十七頁
      背面至第一百十八頁第一百五十一頁、第一百五十四頁至
      第一百五十五頁調查筆錄、第十二頁至第十三頁、第一百
      十三頁至第一百十六頁、第一百二十一頁至第一百二十二
      頁、第一百五十七頁背面至第一百五十八頁訊問筆錄、第
      二十六頁至第三十二頁、第一百二十七頁至第一百），且
      有證人即共犯葉耿田、許佳鳳證述與被告共同販買毒品海
      洛因、安非他命過程等語明確（見附於九十八年度偵字第
      一五八五號偵查卷第八頁至第十二頁背面、第二十頁至第
      二十四頁、調查筆錄、第二十六頁至第三十二頁、第七十
      八頁至第七十九頁背面、第一百二十七頁至第一百二十八
      頁第一百五十六頁、第一百六十頁至第一百六十三頁、第
      二百三十四頁至第二百三十五頁訊問筆錄）、證人即亦為
      該販毒集團成員之洪良錦、陳飛山、呂國光、趙榮信等人
      證述有關被告同為葉耿田販毒集團成員之一負責接聽電話
      、送毒品等事宜等語甚明（分別見附於九十八年年度偵字
      第一五八五號偵查一卷第一八一至第一八四頁、第二一六
      至第二二四頁、第二二七至二三七頁、第三一五至第三二
      四頁、第三三五至第三三九頁、第四０九至第四一九頁、
      第五０一至第五０四頁調查與訊問筆錄）。
  二、被告與共犯葉耿田、許佳鳳等人共同販賣毒品海洛因或安
      非他命予證人呂素貞、吳承憲、許居財等人，渠等以其持
      用如附表壹編號一至六所示之電話與被告持用之行動電話
      聯繫後並進行交易毒品事宜等情，有臺灣臺南地方法院九
      七年聲監字第二八九號、第三一七號、第四三五號、聲監
      續字第二號、第一六九號、第二０一號、第二三三號、第
      二四三號、第二七七號核發之通訊監察書、通訊監察譯文
      、臺南縣警察局歸仁分局於九十七年十一月十日以南縣歸
      警偵字第０九七００一九五二九號函所附通訊監察譯文等
      資料在卷可按。
  三、警方於上開犯罪事實二所示之時間、地點破獲共犯葉耿田
      販毒集團，及於附表貳編號一、二所示時間查獲被告，並
      扣得如附表貳編號一、二所示之物，所扣得疑似毒品海洛
      因、安非他命部分，經送驗後，分別成有毒品海洛因或毒
      品安非他命反應，即臺南縣警察局歸仁分局於九十八年一
      月十九日查獲共犯葉耿田時，所扣得疑似毒品海洛因一百
      三十四包部分，經初步檢驗確均呈有嗎啡陽性反應，送驗
      後，其中塊狀檢品九十八包，均含有第一級第六項毒品海
      洛因成分，合計淨重三九點六六公克（空包裝總重十四點
      四零公克），純度百分之四三點六二、純質淨重十七點三
      零公克，其中粉末狀檢品共三十六包，亦均含有第一級第
      六項毒品海洛因成分，合計淨重三點五一公克（空包裝總
      重六點一八公克），純度百分之二六點五五、純質淨重零
      點九三公克；警方於附表貳編號一所示之時間即九十七年
      十一月三日查獲被告扣得毒品海洛因共三十二包部分，送
      驗後其中粉末檢品二十九包，均含有第一級第六項毒品海
      洛因成分，合計淨重一點六零公克（空包裝總重五點三七
      公克），純度百分之六二點三七公克、純質淨重一公克，
      另送驗粉塊狀檢品三包，亦均含有第一級第六項毒品海洛
      因成分，合計淨重零點八五公克（空包裝總重零點五九公
      克）；另臺南市警察局第五分局開元派出所員警於九十七
      年十二月六日查獲後所扣得毒品海洛因三十四包，均含毒
      品海洛因成分，合計淨重二點五五公克（空包裝總重四點
      四０公克、純度百分之二六點五九、純質淨重零點六八公
      克），分別有臺南縣警察局歸仁分局搜索、扣押筆錄、扣
      押物品清單、查獲涉嫌毒品危害防制條例毒品初步檢驗報
      告單、現場勘察照片、臺南市警察局第六分局搜索、扣押
      筆錄、扣押物品目錄表、查獲被告涉嫌毒品案初步檢驗報
      告書、檢驗相片、臺南市警察局搜索、扣押筆錄、〔開元
      派出所〕扣押物品目錄表、臺南市警察局第五分局偵辦被
      告涉嫌毒品案毒品初步檢驗報告單、檢驗反應相片、法務
      部調查局九十七年十一月二十八日以調科壹字第０九七二
      三０四四一五０號、九十八年二月十八日以調科壹字第０
      九八二三００四五九０號、九十八年一月五日調科壹字第
      ０九八二三００四九００號函出具之鑑定書等資料均在卷
      可稽。
  四、另就被告所犯上開犯罪事實四轉讓毒品海洛因予證人羅宗
      華部分，亦經被告自白犯行，與證人羅宗華所述向被告索
      討毒品海洛因，而取得毒品海洛因一包等情相符（見警卷
      第一頁至第三頁調查筆錄、九十七年度毒偵字第三一六五
      號偵查卷第五十一頁訊問筆錄），並有臺南市警察局第六
      分局扣押筆錄、扣押物品目錄表、查獲毒品危害防制條例
      案毒品初步檢驗報告單、查扣暨檢驗相片等資料在卷可憑
      ，而證人羅宗華尿液經送驗後確呈有毒品甲基安非他命及
      毒品海洛因陽性反應，所扣得白色粉末一包送驗，亦檢驗
      出呈有海洛因陽性反應（檢驗前淨重零點零三三公克、檢
      驗後淨重零點零二三公克），而證人羅宗華所違反毒品危
      害防制條例第十條案件部分，業經臺灣臺南地方法院檢察
      署檢察官依毒品危害防制條例第二十一條第二項之規定以
      九十七年度毒偵字第三一六五號為不起訴處分乙節，亦有
      調查羅宗華涉嫌毒品案送驗尿液及年籍對照表、詮昕科技
      股份有限公司於九十七年十二月十八日出具濫用藥物尿液
      檢驗報告、高雄市立凱旋醫院於九十八年一月十六日出具
      濫用藥物成品檢驗鑑定書、上開不起訴處分書各一份附卷
      可按。
  五、並查，政府對於查緝施用、轉讓及販賣毒品無不嚴格執行
      ，且販賣毒品罪係屬重罪，若無利可圖，衡情一般持有毒
      品者，當不致輕易將持有之毒品交付他人。又販賣毒品乃
      違法行為，非可公然為之，且有其獨特之販售路線及管道
      ，亦無公定之價格，復可任意增減其分裝之數量，而每次
      買賣之價量，亦可能隨時依市場貨源之供需情形、交易雙
      方之關係深淺、資力、對行情之認知、可能風險之評估、
      查緝是否嚴緊，及購買者被查獲時供述購買對象之可能性
      風險評估等諸般事由，而異其標準，非可一概而論，是販
      賣之利得，誠非固定，縱使販賣之人從價差或量差中牟利
      方式雖異，其意圖營利之非法販賣行為仍屬同一。據被告
      與共犯等人所陳加入共犯葉耿田販毒集團進行販毒事宜，
      所獲取之利益為租賃房屋、三餐、行動電話、車輛租賃、
      加油費用、提供少許毒品海洛因、安非他命以供吸食及每
      日另計付五百元以上之金額等利益等情，亦足認被告與另
      案被告葉耿田、許佳鳳、「落腳」等人均係以營利犯意，
      共同販賣毒品海洛因或安非他命牟利甚明。
  六、綜上所述，被告甲○○之自白與共犯葉耿田、許佳鳳、綽
      號「落腳」之成年男子分別於附表壹編號一至六共同販賣
      第一級毒品海洛因或第二級毒品安非他命犯行、被告與共
      犯葉耿田於附表貳編號一、二所示販賣毒品海洛因未遂之
      犯行部分，及被告轉讓毒品海洛因予證人羅宗華部分之犯
      行，均與事證相符，足以採信，本案事證明確，被告犯行
      均堪認定。
參、論罪：
  一、被告甲○○行為後，毒品危害防制條例於九十八年五月二
      十日修正公布，針對當次公布之修正條文，未另訂施行日
      期，至於原毒品危害條例條例第三十六條所規定：「本條
      例自公布後六個月施行。」核其所稱「本條例」係指係九
      十二年七月九日修正公布之該條例，並非指九十八年五月
      二十日公布之部分修正條文。從而，九十八年五月二十日
      公布之毒品危害防制條例修正條文之生效日期，應依中央
      法規標準法第十三條之規定，自公布日起算至第三日即九
      十八年五月二十二日發生效力。據此，本案應依刑法第二
      條第一項「按行為後法律有變更者，適用行為時之法律，
      但行為後之法律有利於行為人者，適用最有利於行為人之
      法律」之規定，依「從舊從輕」原則而為比較，爰說明如
      下：
  （一）查被告甲○○行為時之毒品危害防制條例第四條第一項
        規定：「製造、運輸、販賣第一級毒品者，處死刑或無
        期徒刑；處無期徒刑者，得併科新臺幣一千萬元以下罰
        金」，修正後則規定：「製造、運輸、販賣第一級毒品
        者，處死刑或無期徒刑；處無期徒刑者，得併科新臺幣
        二千萬元以下罰金」。核修正後之規定，得併科之罰金
        顯已提高，應以被告甲○○行為時之規定較為有利。
  （二）被告甲○○行為時之毒品危害防制條例第十七條規定：
        「犯第四條第一項至第四項、第五條第一項至第四項前
        段、第六條第一項至第四項、第七條第一項至第四項、
        第八條第一項至第四項、第十一條或第十一條第一項、
        第二項之罪，供出毒品來源，因而破獲者，得減輕其刑
        。」修正後則規定：「犯第四條至第八條、第十條或第
        十一條之罪，供出毒品來源，因而查獲其他正犯或共犯
        者，減輕或免除其刑（第一項）。犯第四條至第八條之
        罪於偵查及審判中均自白者，減輕其刑（第二項）。」
        核修正後之規定，第一項除修正「因而破獲者」文字為
        「因而查獲其他正犯或共犯者」外，並刪除原條文「得
        減輕或免除其刑」之「得」字；第二項則增列自白減輕
        其刑之規定，於量刑適用上，自以修正後之規定較為有
        利。
  （三）前引毒品危害防制條例第四條第一項、第十七條之規定
        ，係對法定刑度與減輕其刑之適用規定，自不宜割裂而
        分別為新舊法之適用，而按新舊法適用孰者對被告較為
        有利，應先審查應否諭知無罪，次審查應否諭知免訴不
        受理，再次則審查有無法定必應免刑之情形；如無前開
        情形，則比較新舊法之罪刑孰為最有利，有最高法院二
        十四年度民刑庭總會決議（二）可參。是以本件應就第
        十七條減輕或免除其刑之規定先為比較，依上開比較結
        果，係以修正後之第十七條對被告甲○○較為有利。是
        本件被告甲○○所為上開犯行均應整體適用九十八年五
        月二十日修正公布、同年月二十二日生效施行之毒品危
        害防制條例第四條第一項、第十七條之規定處斷。
  二、按海洛因及安非他命為毒品危害防制條例第二條第二項第
      一款與第二款所列管之第一級與第二級毒品；復按販賣毒
      品罪，並不以販入之後復行賣出為構成要件，即以營利為
      目的將毒品購入或賣出，有一於此，其犯罪即已成立（最
      高法院九十二年度臺上字第五九二０號判決同此意旨）。
      本件被告甲○○基於營利之意圖取得其與共犯葉耿田共同
      販入之第一級毒品海洛因後，雖未及賣出，按諸前開判決
      意旨，仍應成立毒品危害防制條例第四條第六項、第一項
      之販賣第一級毒品未遂罪。又本件起訴書（即上開犯罪事
      實三部分犯行）原記載之起訴法條為毒品危害防制條例第
      五條第一項之意圖販賣而持有第一級毒品罪，嗣經蒞庭檢
      察官於九十八年四月二十八日、同年七月十四日準備程序
      及審判程序中均當庭更正為同條例第四條第一項之販賣第
      一級毒品罪，該變更後之罪名，與本院認定之販賣第一級
      毒品未遂罪，僅行為態樣有既遂未遂之分，自無庸引用刑
      事訴訟法第三百條變更法條。核被告於附表壹編號一至六
      所示時間、地點販賣毒品海洛因或安非他命予證人呂素貞
      、許居財、吳承憲等人所為，分別係犯毒品危害防制條例
      第四條第一項、第二項之販賣第一級毒品罪、販賣第二級
      毒品罪；另被告甲○○於附表貳編號一、二所示之時、地
      ，販入毒品海洛因後尚未販售出即為警查獲部分，則係犯
      毒品危害防制條例第四條第六項、第一項之販賣第一級毒
      品未遂罪。又被告就上開犯罪事實四部分所為，則係違反
      毒品危害防制條例第八條第一項之轉讓第一級毒品罪。被
      告持有海洛因及安非他命之低度行為，分別為販賣第一、
      二級毒品、轉讓第一級毒品海洛因之高度行為所吸收，均
      不另論罪。被告就附表壹編號部分所示之各次犯行，其中
      編號一部份與共犯葉耿田、綽號「落腳」之成年男子，編
      號二、三、六部分與共犯葉耿田、編號四、五與共犯葉耿
      田、許佳鳳間，及被告就附表貳編號一、二所示犯行與共
      犯葉耿田間互有犯意之聯絡及行為之分擔，均為共同正犯
      。被告上開共五次販賣第一級毒品既遂罪、二次販賣第二
      級毒品既遂罪，二次販賣第一級毒品未遂罪，係犯意各別
      ，行為不同，應予分論併罰。被告曾受如事實欄所載之徒
      刑執行完畢，有臺灣高等法院被告前案紀錄表一份供參，
      其於五年內故意再犯有期徒刑以上之本件各罪，均為累犯
      ，除本刑為死刑、無期徒刑外，均依法加重其刑。被告所
      為附表貳編號一、二行為，已著手於販賣第一級毒品海洛
      因之構成要件行為，惟均未完成交易即遭警查獲，均為未
      遂犯，按既遂犯之規定，減輕其刑；另被告甲○○所犯如
      附表壹編號一至六所示之犯行及上開犯罪事實四部分（即
      轉讓毒品海洛因犯行部分）均於本件偵查及審判中均已自
      白犯行，已如前述，應依九十八年五月二十日修正公布之
      毒品危害防制條例第十七條第二項規定，均減輕其刑，另
      被告甲○○所犯附表貳所示犯行部分，雖於本院審理時坦
      承犯行，但於偵查中均否認犯罪，並未自白犯行，則與上
      開條例第十七條第二項減輕其刑之規定不符，則不適用該
      條例減輕其刑之規定，附此說明。並依法先加後減之（有
      關販賣第二級毒品安非他命及轉讓第一級毒品海洛因犯行
      部分）。
  三、爰審酌被告甲○○長期染有施用毒品海洛因與安非他命之
      惡習，應深知施用者容易上癮戒除不易，除個人身心飽受
      摧殘外，輕則吸後枯癟或猝死而至家庭破碎，中則為取得
      購買毒品之金錢致淪為娼妓、盜匪，危害不輕，竟為貪圖
      一己私利加入共犯葉耿田販毒集團之犯罪動機、目的、手
      段，參與販售毒品海洛因、安非他命之犯行，經查獲販賣
      毒品之次數、金額與數量及無償提供第一級毒品海洛因予
      他人施用之動機、手段及數量，犯後於偵查中部分坦承犯
      行、部分否認，至本院審理始全部坦承犯行之態度等一切
      情狀，分別量處如主文所示之刑，並定應執行刑。
  四、警方於附表貳所示時間、地點查獲被告，而扣得如附表貳
      編號一所示之第一級毒品海洛因三十二包（其中粉末狀共
      二十九包，合計淨重一點六零公克、純質淨重一公克，粉
      塊狀共三包，合計淨重零點八五公克，空包裝總重零點五
      九公克）、扣得附表貳編號二所示之第一級毒品海洛因共
      三十四包（含袋重合計六點九五公克），送驗後確均為第
      一級毒品海洛因無訛，如前述說明，爰依毒品危害防制條
      例第十八條第一項前段規定，宣告沒收銷燬之。另警方於
      九十八年一月十九日所破獲共犯葉耿田販毒集團而扣得毒
      品海洛因一百三十四包、毒品安非他命十一包及共犯葉耿
      田、洪良錦等人所有之記帳紙、安非他命吸食器、電子磅
      秤、分裝空袋、藥舀及行動電話等物，雖為共犯所有之物
      或違禁物，惟共犯葉耿田現另案審理中，為免本案先行確
      定執行，而影響他案件進行審理，故不另為沒收銷燬或沒
      收之諭知。另按毒品危害防制條例第十九條第一項固規定
      「犯第四條至第九條、第十二條、第十三條或第十四條第
      一項、第二項之罪者，其供犯罪所用或因犯罪所得之財物
      ，均沒收之，如全部或一部不能沒收時，追徵其價額或以
      其財產抵償之」。但共同正犯之犯罪所得為現款時，因係
      合併計算，且於全部或一部不能沒收時，以其財產抵償之
      ，為避免執行時發生重複沒收、抵償之情形，故各共同正
      犯之間係採連帶沒收主義，於裁判時僅諭知連帶沒收，不
      得就全體共同正犯之總所得，對各該共同正犯分別重複諭
      知沒收（最高法院九十五年度臺上字第六０五一號判決意
      旨參照）。查被告甲○○於附表壹所示編號一至六分別與
      共犯葉耿田、「落腳」、許佳鳳等人共同販賣如附表壹編
      號一至六所示金額之毒品海洛因、安非他命予證人呂素貞
      、許居財、吳承憲等人，販毒所得如附表壹編號一至六所
      示之金額應依法宣告沒收，其中被告與共犯葉耿田、「落
      腳」、許佳鳳等人共同販毒所得如附表壹編號一至六所示
      部分，揆諸前揭判決意旨，自應宣告由被告等人連帶沒收
      ，然因上開販毒所得均未經扣案，如全部或一部不能沒收
      時，應以其財產連帶抵償之。又警方於附表貳編號一所示
      時、地並扣得電子磅秤一臺及包裝毒品紙袋三十六枚等物
      ，均為被告所有，並為被告預備販賣毒品所用之物，應依
      刑法第三十八條第一項第二款規定沒收之。而被告於附表
      貳編號一、二所示販賣毒品海洛因之犯行尚未及交付，即
      為警查獲，並無因此獲取任何利益，毋庸依毒品危害防制
      條例第十九條第一項規定，諭知沒收或以其財產抵償所獲
      利益；另上開被告甲○○所述使用供聯繫販賣毒品之行動
      電話均未扣案，為免執行困難，亦不另為沒收之諭知，均
      附此說明。
據上論斷，應依刑事訴訟法第二百九十九條第一項前段、毒品危
害防制條例第四條第一項、第二項、第六項、第八條第一項、第
十七條第二項、第十八條第一項前段、第十九條第一項，刑法第
十一條前段、第二十八條、第二十五條第二項、第四十七條第一
項、第五十一條第五款、第三十八條第一項第二款，判決如主文
。
本案經檢察官林朝文到庭執行職務。
中    華    民    國    98    年    8     月    5     日
                  刑事第四庭審判長  法  官  林逸梅
                                    法  官  陳淑卿
                                    法  官  程克琳
以上正本證明與原本無異。
如不服本判決，應於收受送達後十日內向本院提出上訴書狀，其
未敘述上訴之理由者並得於提起上訴後十日內向本院補提理由書
（均須按他造當事人之人數附繕本）。
                                    書記官  曾美滋
中    華    民    國    98    年    8     月    5     日
附表壹：
┌──┬──────────┬──────────────────┐
│編號│    犯罪事實        │          宣告刑                    │
├──┼──────────┼──────────────────┤
│一  │於九十七年十月二十八│甲○○共同販賣第一級毒品，累犯，處有│
│    │日十二時許，綽號「文│期徒刑拾陸年，未扣案之其與葉耿田、綽│
│    │文」之呂素貞以門號０│號「落腳」之成年男子等人販賣毒品所得│
│    │000000000號│新臺幣伍佰元連帶沒收，如全部或一部不│
│    │行動電話聯繫葉耿田販│能沒收時，以其與葉耿田、綽號「落腳」│
│    │毒集團成員甲○○所使│等人財產連帶抵償之。                │
│    │用門號0000000│                                    │
│    │０七三號行動電話，雙│                                    │
│    │方約定購買金額五百元│                                    │
│    │之毒品海洛因，並在臺│                                    │
│    │南市○○路與忠義路附│                                    │
│    │近交易，於是日甲○○│                                    │
│    │委請綽號「落腳」男子│                                    │
│    │持毒品海洛因前往，交│                                    │
│    │付予呂素貞，並收取五│                                    │
│    │百元現金，完成交易。│                                    │
├──┼──────────┼──────────────────┤
│二  │於九十七年十月三十一│甲○○共同販賣第二級毒品，累犯，處有│
│    │日許居財以門號０九一│期徒刑伍年，未扣案之其與葉耿田販賣毒│
│    │0000000號行動│品所得新臺幣貳仟伍佰元連帶沒收，如全│
│    │電話與葉耿田販毒集團│部或一部不能沒收時，以其與葉耿田財產│
│    │成員甲○○使用之門號│連帶抵償之。                        │
│    │0000000000│                                    │
│    │號電話聯繫，雙方約定│                                    │
│    │購買金額二千五百元之│                                    │
│    │毒品安非他命，並約定│                                    │
│    │在臺南市○○區○○路│                                    │
│    │與赤崁街附近之「良美│                                    │
│    │百貨」門口，由甲○○│                                    │
│    │將毒品安非他命交予許│                                    │
│    │居財，許居財即交付二│                                    │
│    │千五百元，完成交易。│                                    │
├──┼──────────┼──────────────────┤
│三  │於九十七年十一月一日│甲○○共同販賣第一級毒品，累犯，處有│
│    │晚間七時許，呂素貞使│期徒刑拾陸年，未扣案之其與葉耿田等人│
│    │用門號０六—二二四八│販賣毒品所得新臺幣壹仟元連帶沒收，如│
│    │九０九號電話與葉耿田│全部或一部不能沒收時，以其與葉耿田等│
│    │販毒集團成員聯繫購買│人財產連帶抵償之。                  │
│    │毒品事宜，而撥打入苑│                                    │
│    │志浩使用門號０九五五│                                    │
│    │四六九０七三號行動電│                                    │
│    │話，雙方約定購買金額│                                    │
│    │一千元之毒品海洛因一│                                    │
│    │包，呂素貞並於同日至│                                    │
│    │臺南縣永康市華南飯店│                                    │
│    │二０三室找甲○○購買│                                    │
│    │毒品海洛因一包，並交│                                    │
│    │付現金一千元予甲○○│                                    │
│    │，完成交易。        │                                    │
│    │                    │                                    │
├──┼──────────┼──────────────────┤
│四  │於九十七年十一月二日│甲○○共同販賣第一級毒品，累犯，處有│
│    │，由綽號「阿賢」之吳│期徒刑拾陸年，未扣案之其與葉耿田、許│
│    │承憲先聯繫共犯葉耿田│佳鳳等人販賣毒品所得新臺幣壹仟元連帶│
│    │，約定購買俗稱「軟的│沒收，如全部或一部不能沒收時，以其與│
│    │」毒品價格一千元海洛│葉耿田、許佳鳳等人財產連帶抵償之。又│
│    │因及俗稱「硬的」價格│共同販賣第二級毒品，累犯，處有期徒刑│
│    │五百元之安非他命各一│肆年，未扣案之其與葉耿田、許佳鳳等人│
│    │包，並在臺南市○○路│販賣毒品所得新臺幣伍佰元連帶沒收，如│
│    │湯姆熊遊戲場交易，經│全部或一部不能沒收時，以其與葉耿田、│
│    │由葉耿田使用門號０九│許佳鳳等人財產連帶抵償之。          │
│    │00000000號行│                                    │
│    │動電話與共犯許佳鳳持│                                    │
│    │用門號0000000│                                    │
│    │四九八號行動電話聯繫│                                    │
│    │後，當日由甲○○與許│                                    │
│    │佳鳳二人將毒品海洛因│                                    │
│    │、安非他命各一包持至│                                    │
│    │臺南市○○路附近「湯│                                    │
│    │姆熊遊戲場」前交付予│                                    │
│    │吳承憲，並收受吳承憲│                                    │
│    │交付之一千五百元（起│                                    │
│    │訴書誤載為一千四百元│                                    │
│    │，業經蒞庭檢察官當庭│                                    │
│    │更正）。            │                                    │
├──┼──────────┼──────────────────┤
│五  │甲○○使用門號０九五│甲○○共同販賣第一級毒品，累犯，處有│
│    │0000000號行動│期徒刑拾陸年，未扣案之其與葉耿田、許│
│    │電話於九十七年十一月│佳鳳等人販賣毒品所得新臺幣伍佰元連帶│
│    │九日下午三時五十六分│沒收，如全部或一部不能沒收時，以其與│
│    │、四時一分許，接獲綽│葉耿田、許佳鳳等人財產連帶抵償之。  │
│    │號「文文」之呂素貞電│                                    │
│    │話（０六—二二四００│                                    │
│    │四四號）約定購買金額│                                    │
│    │五百元之毒品海洛因一│                                    │
│    │包，約定在臺南市成功│                                    │
│    │路亞特蘭大賓館附近交│                                    │
│    │易，當日由甲○○指示│                                    │
│    │女友許佳鳳將毒品海洛│                                    │
│    │因一包送至約定地點，│                                    │
│    │呂素貞即將五百元現金│                                    │
│    │交付予許佳鳳，而完成│                                    │
│    │交易。              │                                    │
├──┼──────────┼──────────────────┤
│六  │於九十七年十一月十日│甲○○共同販賣第一級毒品，累犯，處有│
│    │中午十二時許，吳承憲│期徒刑拾陸年，未扣案之其與葉耿田販賣│
│    │以其使用門號０九一二│毒品所得新臺幣壹仟元連帶沒收，如全部│
│    │三七八一六五號行動電│或一部不能沒收時，以其與葉耿田等人財│
│    │話聯繫葉耿田販毒集團│產連帶抵償之。                      │
│    │成員甲○○所使用之門│                                    │
│    │號0000000０七│                                    │
│    │三號行動電話，約定購│                                    │
│    │買毒品價格一千元海洛│                                    │
│    │因一包，並約定在臺南│                                    │
│    │市○○路湯姆熊遊戲場│                                    │
│    │前交易，當日由甲○○│                                    │
│    │攜帶毒品海洛因一包至│                                    │
│    │前開約定地點後交予吳│                                    │
│    │承憲，並收取吳承憲交│                                    │
│    │付之一千元，而完成交│                                    │
│    │易。                │                                    │
└──┴──────────┴──────────────────┘
編號貳
┌──┬──────────┬──────────────────┐
│編號│    犯罪事實        │          宣告刑                    │
├──┼──────────┼──────────────────┤
│一  │甲○○於九十七年十月│甲○○共同販賣第一級毒品未遂，累犯，│
│    │間某日，自葉耿田販毒│，處有期徒刑拾陸年，扣案第一級毒品海│
│    │集團取得已分裝小包毒│洛因參拾貳包（其中粉末狀共貳拾玖包，│
│    │品海洛因數包，即藏放│合計淨重壹點陸零公克、純質淨重壹公克│
│    │在所承租位於臺南縣永│，粉塊狀共參包，合計淨重零點捌伍公克│
│    │康市○○○路一二三號│，空包裝總重零點伍玖公克）均沒收銷燬│
│    │之「龍昇飯店」三０二│，電子磅秤壹臺及包裝毒品紙袋共參拾陸│
│    │室內之面紙盒內，嗣因│枚均沒收。                          │
│    │臺南市警察局第六分局│                                    │
│    │偵查隊接獲線報，懷疑│                                    │
│    │上開處所有毒品買賣行│                                    │
│    │為，於九十七年十一月│                                    │
│    │三日下午四時五十分許│                                    │
│    │，指派偵查員前往上開│                                    │
│    │飯店進行查訪，至龍昇│                                    │
│    │飯店停車場處，見苑志│                                    │
│    │浩、許佳鳳二人正欲騎│                                    │
│    │乘ＱＰ二—一０三號機│                                    │
│    │車，因形跡可疑，即對│                                    │
│    │進行臨檢盤查，甲○○│                                    │
│    │見狀即將握於手中第一│                                    │
│    │級毒品海洛因一包丟棄│                                    │
│    │於機車上，當場為警發│                                    │
│    │覺，即逮捕甲○○，經│                                    │
│    │甲○○、許佳鳳二人同│                                    │
│    │意，至前開飯店二人所│                                    │
│    │居住之三０二號房內進│                                    │
│    │行搜索，當場在該房間│                                    │
│    │內面紙盒內查獲第一級│                                    │
│    │毒品海洛因共三十一包│                                    │
│    │（合計共三十二包，其│                                    │
│    │中粉末狀共二十九包，│                                    │
│    │合計淨重一點六零公克│                                    │
│    │、純質淨重一公克，粉│                                    │
│    │塊狀共三包，合計淨重│                                    │
│    │零點八五公克，空包裝│                                    │
│    │總重零點五九公克）、│                                    │
│    │第二級毒品安非他命共│                                    │
│    │十一包（甲○○違反毒│                                    │
│    │品危害防制條例第十條│                                    │
│    │第二項案件部分，已經│                                    │
│    │本院於九十八年三月十│                                    │
│    │六日以九十八年簡字第│                                    │
│    │三一六號判決有期徒刑│                                    │
│    │四月確定，扣案之毒品│                                    │
│    │安非他命均沒收銷燬）│                                    │
│    │、電子磅秤一臺及包裝│                                    │
│    │毒品紙袋共三十六枚等│                                    │
│    │物而未遂。          │                                    │
├──┼──────────┼──────────────────┤
│二  │甲○○於於九十七年十│甲○○共同販賣第一級毒品未遂，累犯，│
│    │一月三日經臺灣臺南地│，處有期徒刑拾陸年，扣案第一級毒品海│
│    │方法院檢察署檢察官訊│洛因參拾肆包（含袋重合計陸點玖伍公克│
│    │問後經交保而釋放，仍│）均沒收銷燬。                      │
│    │與共犯葉耿田共同基於│                                    │
│    │販賣毒品海洛因牟利之│                                    │
│    │犯意聯絡，於不詳時間│                                    │
│    │前往葉耿田居住處，取│                                    │
│    │得已調製而分裝成數小│                                    │
│    │包之毒品海洛因後，即│                                    │
│    │藏放在所承租位於臺南│                                    │
│    │市○○路○段一五０之│                                    │
│    │一號之「名世飯店」八│                                    │
│    │０七室房內，伺機販售│                                    │
│    │，嗣於九十七年十二月│                                    │
│    │六日下午四時許，苑志│                                    │
│    │浩騎乘機車行經臺南市│                                    │
│    │民族路與前鋒路口時，│                                    │
│    │因交通違規為警攔停，│                                    │
│    │但因甲○○攜帶毒品海│                                    │
│    │洛因一包而心虛遂拒絕│                                    │
│    │停車而逃逸，臺南市警│                                    │
│    │察局第五分局開元派出│                                    │
│    │所執勤員警攔停後，即│                                    │
│    │在其上衣口袋內查獲第│                                    │
│    │一級毒品海洛因一包，│                                    │
│    │經甲○○同意，至上開│                                    │
│    │飯店房間內進行搜索，│                                    │
│    │當場在該房間化妝臺抽│                                    │
│    │屜內扣得第一級毒品海│                                    │
│    │洛因三十三包（合計共│                                    │
│    │三十四包，含袋重合計│                                    │
│    │六點九五公克）、第二│                                    │
│    │級毒品安非他命三包（│                                    │
│    │含袋重合計零點五七公│                                    │
│    │克）及玻璃球吸食器一│                                    │
│    │組等物（甲○○違反毒│                                    │
│    │品危害防制條例第十條│                                    │
│    │第二項案件部分，已經│                                    │
│    │臺灣高等法院臺南分院│                                    │
│    │以九十八年上易字二級│                                    │
│    │毒扣案毒品安非他命三│                                    │
│    │包與玻璃球吸食器等物│                                    │
│    │分別經沒收銷燬、沒收│                                    │
│    │確定）而未得逞。    │                                    │
└──┴──────────┴──────────────────┘
附錄本案論罪科刑法條
毒品危害防制條例第4條：
製造、運輸、販賣第一級毒品者，處死刑或無期徒刑；處無期徒
刑者，得併科新臺幣 2 千萬元以下罰金。
製造、運輸、販賣第二級毒品者，處無期徒刑或 7 年以上有期
徒刑，得併科新臺幣 1 千萬元以下罰金。
製造、運輸、販賣第三級毒品者，處 5 年以上有期徒刑，得併
科新臺幣 7 百萬元以下罰金。
製造、運輸、販賣第四級毒品者，處 3 年以上 10 年以下有期
徒刑，得併科新臺幣 3 百萬元以下罰金。
製造、運輸、販賣專供製造或施用毒品之器具者，處 1 年以上
7 年以下有期徒刑，得併科新臺幣 1 百萬元以下罰金。
前五項之未遂犯罰之。
毒品危害防制條例第8條：
轉讓第一級毒品者，處 1 年以上 7 年以下有期徒刑，得併科新
臺幣 1 百萬元以下罰金。
轉讓第二級毒品者，處 6 月以上 5 年以下有期徒刑，得併科新
臺幣 70 萬元以下罰金。
轉讓第三級毒品者，處 3 年以下有期徒刑，得併科新臺幣 30
萬元以下罰金。
轉讓第四級毒品者，處 1 年以下有期徒刑，得併科新臺幣 10
萬元以下罰金。
前四項之未遂犯罰之。
轉讓毒品達一定數量者，加重其刑至二分之一，其標準由行政院
定之。


司法院資訊處製作；財團法人民間司法改革基金會備份。
